【裁判字號】    98,易,1145
【裁判日期】    990108
【裁判案由】    贓物
【裁判全文】
臺灣高雄地方法院刑事判決              98年度易字第1145號
公  訴  人  臺灣高雄地方法院檢察署檢察官
被      告  甲○○
上列被告因贓物案件，經檢察官提起公訴（98年度偵字第16825
號），本院判決如下：
    主  文
甲○○故買贓物，處拘役肆拾日，如易科罰金，以新臺幣壹仟元
折算壹日。
    事  實
一、甲○○因平日使用車號8491-JQ 號自小貨車之牌照逾檢而遭
    註銷，竟為繼續使用該車，明知自稱姓李之不詳真實姓名成
    年計程車司機所持有牌照號碼4582-PY 號之車牌2 面，均屬
    來源不明之贓物（本屬車號4582-PY 號自小貨車車主丙○○
    所有，停放在屏東縣萬丹鄉農田旁，於民國98年3 月9 日上
    午9 時30分許發現車輛連同車牌一併失竊），仍基於故買贓
    物之犯意，於98年3 月9 日至同年6 月2 日之間某日，在其
    岳母位於屏東市○○路之住處內，以新臺幣（下同）2,000
    元之代價，向該自稱李姓之不詳真實姓名計程車司機買受該
    2 面車牌，並懸掛在上開車號8491-JQ 號自小貨車上繼續使
    用。嗣於98年6 月2 日下午5 時30分許，駕駛上開自小貨車
    行經高雄市○○○路與鎮海路口時，經警發現其駕駛懸掛失
    竊車牌之車輛而予攔檢，扣得上開車牌2 面（已發還丙○○
    ），始查悉上情。
二、案經高雄市政府警察局前鎮分局報請臺灣高雄地方法院檢察
    署檢察官偵查起訴。
    理  由
一、本判決所引用據以認定事實之各項證據，均經當事人於審理
    中同意作為證據（見本院審易卷第14頁），且當事人對於具
    有傳聞證據性質之證據，均於調查證據時已知悉其內容，而
    未於言詞辯論終結前聲明異議，本院審酌各該證據作成之客
    觀環境及條件，並無違法或不當取證或顯不可信之情形，以
    之作為證據使用咸屬適當，依刑事訴訟法第159 條之5 之規
    定，均有證據能力，合先敘明。
二、訊據被告甲○○矢口否認有何故買贓物犯行，辯稱：伊係於
    97年10月間，向自稱李姓計程車司機購買報廢車輛欲拆解車
    體而後販賣零組件，惟該司機僅先交付上開2 面車牌及保險
    證，伊並不知車牌係贓物云云。經查：
（一）被告甲○○平日使用車號8491-JQ 號自小貨車之車牌因逾
      檢而遭註銷，其為繼續使用該車，乃以2,000 元之代價，
      在其岳母位於屏東市○○路之住處內，向自稱李姓不詳真
      實姓名成年計程車司機購得牌照號碼4582-PY 號之車牌2
      面，懸掛在上開車號8491-JQ 號自小貨車上，繼續使用該
      車。嗣於98年6 月2 日下午5 時30分許，駕駛上開自小貨
      車行經高雄市○○○路及鎮海路口時，經警發現其懸掛失
      竊車牌而予攔檢，並扣得上開車牌2 面（均已發還丙○○
      ）等情，迭據被告於警詢、偵查及本院審理中供認不諱（
      見警卷第4 頁、偵卷第3 頁、本院易字卷第70、73、75
      頁），並有車號8491-JQ 號車籍查詢資料2 份（見偵卷第
      45頁、本院易字卷第59頁）、搜索扣押筆錄、扣押物品目
      錄表、扣押物品收據、贓物認領保管單各1 份、查獲車輛
      採證照片4 幀、舉發違反道路交通管理事件通知單影本2
      紙（見警卷第11-16 、18-20 頁）、被告甲○○之三親等
      資料查詢結果1 份附卷可稽（見偵卷第25頁）。而上開牌
      照號碼4582-PY 號車牌2 面，本屬車主丙○○所有停放在
      屏東縣萬丹鄉農田旁，於98年3 月9 日上午9 時30分許，
      經被害人丙○○發現該車輛連同車牌一併失竊，並於同日
      報警處理等情，業據證人丙○○於本院審理中證述明確（
      見本院易字卷第68-69 頁），並有車籍查詢基本資料1紙
      （見警卷第17頁）、汽機車失竊案件查詢資料1 紙（見偵
      卷第35頁）、交通部公路總局高雄區監理所屏東監理站98
      年11月5 日高監屏字第0980042964號函暨附件汽車異動歷
      史查詢表、車主歷史查詢表各1 份在卷可參（見本院易字
      卷第54 -56頁），此部分之事實，已堪認定。被告雖稱其
      於97年10月間即向該自稱李姓計程車司機購入上開車牌等
      語，惟上開車牌既於98年3 月9 日始遭竊，其前仍由被害
      人丙○○使用等情，已據證人丙○○證述如前，並有上開
      汽機車失竊案件查詢資料可憑，顯見被告取得上開2 面車
      牌之時間，應在98年3 月9 日上開車牌失竊後，至同年6
      月2 日駕駛懸掛上開失竊車牌之自小貨車為警查獲前甚明
      。
（二）按「汽車報廢，應填具異動登記書，向公路監理機關辦理
      報廢登記，並同時將牌照繳還」，道路交通安全規則第30
      條第1 項定有明文。又車輛辦理報廢登記，應備妥查驗文
      件，同時結清欠繳牌照稅、燃料費及所有罰鍰，並將牌照
      繳還，有交通部公路總局高雄區監理所屏東監理站前揭函
      暨附件交通部公路總局各區監理所（站）車輛管理窗口作
      業手冊節本在卷可參（見本院易字卷第54、57-58 頁）。
      被告甲○○雖辯稱伊係向自稱李姓之計程車司機購買報廢
      車輛，要拆解來賣或再賣給別人，而該司機僅先交付上開
      2 面車牌及保險證予伊，伺車體向監理機關報廢之後，再
      交付車體，伊交給該李姓司機之2,000 元僅係訂金云云（
      見本院易字卷第75-77 頁）。惟被告既自承從事汽車修理
      ，以仲介或購買大型車予以解體後販賣零組件為業（見本
      院易字卷第75、77頁），對於汽車報廢之相關程序本應熟
      悉。且其於本院審理中供稱：依伊仲介或購買報廢車之經
      驗，必須先將車牌車拆下來繳回監理機關，監理機關要有
      所有的資料才能報廢等語（見本院易字卷第77-78 頁），
      又辯稱：伊也不知道該李姓計程車司機為何未將車牌繳回
      云云（見本院易字卷第75頁）。被告明知汽車報廢須繳回
      車牌，則其既稱係向自稱李姓之不詳真實姓名成年計程車
      司機購買報廢汽車，自應先由該李姓司機將車牌繳回監理
      機關並辦妥報廢登記後，再交付報廢後之車體，豈有先將
      車牌交付予被告保管，致無法辦理報廢登記以完成交易之
      理。被告所辯係向該自稱李姓之不詳真實姓名成年計程車
      司機購買報廢車輛云云，即屬可疑，難以遽信。
（三）被告於警詢、偵查中原均供稱：上開車牌係1 名住在萬丹
      的「李先生」拿給伊，伊不知道他的本名，也不知道他住
      哪裡，只知伊岳母經常叫他的計程車搭乘，叫車電話為00
      00000000號而已」等語（見警卷第4 頁、偵卷第3 頁）。
      嗣經檢察官於偵查中調取被告所稱該李姓司機所留之叫車
      電話號碼即0000000000號行動電話門號之申請使用人資料
      （見偵卷第10頁），傳訊該門號申請使用人乙○○到場指
      稱：該門號之實際使用人為其友人陳瑞吉等語（見偵卷第
      16-17 頁）。被告即堅稱該「陳瑞吉」即係販賣上開車牌
      之人，所留名片上記載之電話號碼為0000000000號，且曾
      以乙○○名義匯款10萬元與伊等語，並於偵查中提出「順
      風計程車，行動電話：0000000000」名片1 張、行動電話
      通話明細單1 份、郵政存簿儲金簿節本1 份（見偵卷第19
      之1-21頁）；於本院準備程序中提出車號4582-PY 號自小
      貨車之強制汽車責任保險保險證1 張（見本院審易卷第15
      頁），資為佐證。惟被告所提出上開證據資料，不過證明
      所稱李姓計程車司機之真實姓名，或有可能為「陳瑞吉」
      而已，尚難據以證明確實不知該計程車司機所販賣之車牌
      為贓物。反而足以顯示被告於購入上開車牌之時，僅知販
      售之人之叫車電話，竟連最基本之姓名亦毫無所悉，顯非
      熟識。然被告於本院審理中供稱：伊知道該計程車司機所
      交付上開車號4582-PY 號自小貨車之行車執照上記載之車
      主係「丙○○」而非該計程車司機，而該計程車司機並未
      主動提及他與車主有何關係，亦未表示係車主委託他處理
      該車，而伊未曾向該計程車司機詢問這些事情，亦未與車
      主聯絡以確認是否真的是車主要賣這輛車等語（見本院易
      字卷第76-77 頁）。則被告連上開計程車司機之姓名均無
      所悉，而非熟識，何來信任。又明知出售車牌之人不過係
      計程車司機，並非以代售報廢車輛為業，竟無故持有上開
      牌照號碼4582-PY 號車牌兜售，於購買時對於車牌來源，
      豈有毫無懷疑之理，縱該計程車司機同時交付該車之強制
      汽車責任保險保險證，然其上所載車主「丙○○」顯係女
      性，而非該男性司機，且車輛失竊時可能連同車內保險證
      、行車執照等一併遭竊，乃社會通常經驗，被告以從事汽
      車修理、仲介及買賣報廢車輛為業，對此一般常識自屬熟
      知，且對於查證車輛來源之合法性，應較常人有更高之警
      覺，並熟悉查證方法。然被告不僅從未向該名計程車司機
      詢問其與車主有何關係，是否車主委賣，為何委其報廢並
      出售；亦未向車主查詢有無委由該計程車司機辦理報廢及
      出售，或以其他方法查證車輛來源是否合法，顯與常理不
      合，所辯因信任當時仍不知姓名之計程車司機而購買上開
      車牌，不知是贓物云云，實難採信。參以被告於取得上開
      牌照號碼4582-PY 號車牌後，竟懸掛在牌照已逾檢註銷之
      車號8491-JQ 號自小貨車上使用，而非繳回監理機關辦理
      報廢，顯與所辯其係購買報廢車輛解體販賣云云，自相矛
      盾，益徵被告顯因該車號8491-JQ 號自小貨車之牌照逾檢
      註銷，為繼續使用該車，明知該自稱姓李之不詳真實姓名
      成年計程車司機無故持有之牌照號碼4582-PY 號車牌2 面
      ，均屬來源不明之贓物，仍基於故買贓物之犯意予以買受
      ，以懸掛在上開自小貨車使用無疑。
（四）至於被告雖聲請傳喚該名為「陳瑞吉」之人到庭作證，然
      始終未能指明究係何一名為「陳瑞吉」之人，復未提供地
      址以供傳喚。且檢察官於偵查中曾命警員至被告所提出名
      片上所載之「順風計程車」運輸合作社查訪結果，並無司
      機名為「陳瑞吉」等情，有高雄市政府警察局前鎮分局98
      年7 月15日高市警前分偵字第0980017733號函暨查訪記錄
      、職務報告各1 份在卷可稽（見偵卷第31-33 頁）。而證
      人乙○○於偵查及本院審理中均證稱：伊無法找出「陳瑞
      吉」，亦不知「陳瑞吉」之年藉地址、是否在開計程車以
      及有無出售過車牌。伊與「陳瑞吉」僅係普通朋友，當初
      係因「陳瑞吉」離婚，伊看他可憐，才借門號0000000000
      號手機供其使用，及代為匯款1 次。因「陳瑞吉」繳費正
      常，伊才未辦理停話等語（見偵卷第16-17 頁、本院易字
      卷第64- 67頁）。被告既無從指明其所聲請傳喚者究係何
      一「陳瑞吉」，又未能提供其年藉地址，顯屬不能調查；
      況被告前開所辯縱然為真，然其向不知姓名之計程車司機
      購買車牌，復未詢問或查證來源，又將車牌懸掛在上開自
      小貨車上使用，均如前述，已足以認定其明知上開車牌係
      屬贓物仍故買之。被告聲請傳訊證人「陳瑞吉」，亦與待
      證事實無重要關係，且待證事實已臻明瞭無再調查之必要
      ，併予敘明。
（五）綜上所述，本件事證明確，被告犯行已堪認定，應予依法
      論科。
三、核被告甲○○所為，係犯刑法第349 條第2 項之故買贓物罪
    。爰審酌被告為繼續使用牌照已逾檢註銷之自小貨車，而故
    買上開4582-PY 號車牌之贓物，換掛上開自小貨車上使用，
    增加員警查緝竊盜犯罪及被害人取回失竊車輛及車牌之困難
    ，助長竊盜犯行，對於治安危害影響非輕；衡以其前無犯罪
    科刑紀錄，有臺灣高等法院被告前案紀錄表1 份在卷可按（
    見本院易字卷第82頁），素行非劣，故買之贓物係車牌2 面
    ，數量及價值尚屬輕微，情節並非重大，智識程度為高中畢
    業，以汽車修理為業，家庭經濟狀況非佳（見警卷第1 頁受
    詢問人基本資料表），及其犯罪之手段、與被害人之關係、
    犯罪後之態度等一切情狀，量處如主文所示之刑，並諭知以
    1,000 元折算1 日之易科罰金折算標準，以資儆懲。
據上論斷，應依刑事訴訟法第299 條第1 項前段，刑法第349 條
第2 項、第41條第1 項前段，刑法施行法第1 條之1 ，判決如主
文。
本案經檢察官鄧怡君到庭執行職務。
中    華    民    國    99    年    1     月    8     日
                  刑事第十六庭  審判長法  官  曾逸誠
                                      法  官  姚水文
                                      法  官  林柏壽
以上正本係照原本作成。
如不服本判決應於收受判決後10日內向本院提出上訴書狀，並應
敘述具體理由。其未敘述上訴理由者，應於上訴期間屆滿後20日
內向本院補提理由書（均須按他造當事人之人數附繕本）「切勿
逕送上級法院」。
中    華    民    國    99    年    1     月    8     日
                                      書記官  洪嘉慧
附錄本案論罪科刑法條：
刑法第349 條第2 項
搬運、寄藏、故買贓物或為牙保者，處5 年以下有期徒刑、拘役
或科或併科1 千元以下罰金。

司法院資訊處製作；財團法人民間司法改革基金會備份。
